臺灣臺中地方法院民事裁定
111年度訴字第3148號
原      告  黃櫻美  


被      告  陳秀鸞  
            陳深志  
            陳建淼  
            陳浻熒  


上列當事人間塗銷所有權移轉登記事件，本院裁定如下：
    主  文
本件移送臺灣彰化地方法院。
    理  由
一、按訴訟之全部或一部，法院認為無管轄權者，依原告聲請或
    依職權以裁定移送於其管轄法院。次按因不動產之物權或其
    分割或經界涉訟者，專屬不動產所在地之法院管轄。其他因
    不動產涉訟者，得由不動產所在地之法院管轄，民事訴訟法
    第28條第1項、第10條分別定有明文。又所謂因不動產物權
    涉訟者，其訴訟標的非限於確認物權本體之存否，即本於物
    權而生之物上請求權亦屬之。蓋物上請求權僅為物權之作用
    ，與物權本體有不可或分之關係，不可強為割裂，是基於不
    動產所有權而生之所有物返還請求權、除去妨害請求權、妨
    止妨害請求權之訴，係屬「因不動產之物權涉訟」，而專屬
    不動產所在地之法院管轄。
二、本件原告主張兩造均為訴外人陳木山之繼承人。坐落彰化縣
    ○○市○○段000地號土地及其上同段87建號建物（下稱系爭房
    地）原為陳木山所有，被告陳秀鸞利用陳木山高度精神障礙
    、意識不清時，以贈與為原因金將系爭房地移轉登記為其所
    有，該贈與之債權行為及所有權移轉登記之物權行為，應屬
    無效，爰依民法第821條、第828條第2項、第767條第1項前
    段規定提起先位之訴，請求被告陳秀鸞回復公同共有物。備
    位之訴則以陳木山於與原告間之婚姻關係存續期間，將系爭
    房地贈與被告陳秀鸞，使陳木山婚後財產減少，有害於原告
    於法定財產制關係消滅時之剩餘財產分配請求權，爰依民法
    第1020條之1第1項規定，請求撤銷陳木山與被告陳秀鸞間就
    系爭房地所為贈與之債權行為及所有權移轉登記之物權行為
    ，並回復登記為陳木山所有等語。
三、經查，原告提起本件訴訟，其中本於繼承法律關係及民法第
    767條第1項前段、第828條第2項準用第821條等規定行使物
    上請求權，請求被告陳秀鸞返還系爭房地部分，核屬因不動
    產之物權涉訟，依民事訴訟法第10條第1項規定，應專屬於
    系爭房地所在地之臺灣彰化地方法院管轄。原告另依民法第
    1020條之1第1項規定，請求撤銷陳木山與被告陳秀鸞間就系
    爭房地贈與之債權行為及所有權移轉登記之物權行為部分，
    屬不動產物權以外之其他因不動產涉訟者，依民事訴訟法第
    10條第2項規定，亦得由臺灣彰化地方法院合併管轄，且與
    前開專屬管轄部分係基於同一原因事實而主張不同請求權，
    不宜割裂由不同法院審理（最高法院87年度台上字第788號
    、85年度台上字第296號判決意旨參照），故本件應併由專
    屬管轄法院即臺灣彰化地方法院審理，始屬妥適。準此，原
    告向無管轄權之本院起訴，顯係違誤，爰依職權將本件移送
    於有管轄權之臺灣彰化地方法院。　　　　
四、依民事訴訟法第28條第1 項，裁定如主文。
中　　華　　民　　國　　111 　年　　11　　月　　24　　日
                  民事第六庭    法  官  楊雅婷
正本係照原本作成
如不服本裁定應於送達後10日內向本院提出抗告狀，並繳納抗告
費新臺幣1,000元。
中　　華　　民　　國　　111 　年　　11　　月　　24　　日
                                書記官  謝其任